【裁判字號】    96,訴,2664
【裁判日期】    971222
【裁判案由】    偽造文書等
【裁判全文】
臺灣臺中地方法院宣示判決筆錄           96年度訴字第2664號
公  訴  人  臺灣臺中地方法院檢察署檢察官
被      告  庚○○
選任辯護人  黃翎芳律師
            陳佩吟律師
被      告  戊○○
            辛○○
            壬○○
上二人共同
選任辯護人  胡昇寶律師
被      告  甲○○
            乙○○
            己○○
選任辯護人  許景鐿律師
上列被告等人因偽造文書等案件，經檢察官提起公訴（95年度偵
字第11176、11736、12606號）本院合議庭裁定由受命法官依法
獨任進行認罪協商程序，於中華民國97年12月22日上午11時許，
在本院第四法庭宣示判決，出席職員如下：
      法  官  洪挺梧
      書記官  劉雅玲
法官起立朗讀判決主文、犯罪事實要旨、處罰條文及告以上訴限
制、期間並提出上訴狀之法院，且諭知記載其內容：
一、主    文：
庚○○共同連續犯行使偽造私文書罪，處有期徒刑壹年陸月，減
為有期徒刑玖月。緩刑肆年，並於本案確定後兩年內向公庫支付
新臺幣拾萬元，如附表所示偽造之署押及印文，均沒收。
戊○○共同連續犯行使偽造私文書罪，處有期徒刑捌月，減為有
期徒刑肆月，如易科罰金，以銀元佰元即新臺幣玖佰元折算壹
日。緩刑年，並於本案確定後兩年內向公庫支付新臺幣捌萬元
，如附表所示偽造之署押及印文，均沒收。
辛○○共同連續犯行使偽造私文書罪，處有期徒刑拾壹月，減為
有期徒刑伍月又拾伍日，如易科罰金，以銀元佰元即新臺幣玖
佰元折算壹日。緩刑肆年，並於本案確定後兩年內向公庫支付新
臺幣拾萬元，如附表所示偽造之署押及印文，均沒收。
壬○○共同連續犯行使偽造私文書罪，處有期徒刑拾壹月，減為
有期徒刑伍月又拾伍日，如易科罰金，以銀元佰元即新臺幣玖
佰元折算壹日。緩刑肆年，並於本案確定後兩年內向公庫支付新
臺幣拾萬元，如附表所示偽造之署押及印文，均沒收。
甲○○共同連續犯行使偽造私文書罪，處有期徒刑壹年陸月，減
為有期徒刑玖月。緩刑肆年，並於本案確定後兩年內向公庫支付
新臺幣拾伍萬元，如附表所示偽造之署押及印文，均沒收。
乙○○共同連續犯行使偽造私文書罪，處有期徒刑壹年陸月，減
為有期徒刑玖月。緩刑肆年，並於本案確定後兩年內向公庫支付
新臺幣拾伍萬元，如附表所示偽造之署押及印文，均沒收。
己○○共同連續犯行使偽造私文書罪，處有期徒刑捌月，減為有
期徒刑肆月，如易科罰金，以銀元佰元即新臺幣玖佰元折算壹
日。緩刑年，並於本案確定後兩年內向公庫支付新臺幣捌萬元
，如附表所示偽造之署押及印文，均沒收。
二、犯罪事實要旨：
  (一)緣民國（下同）93年間，丁○○在位於臺中縣大里市○○路
    ○段292之2號「集中保全公司」任職，任職期間曾將身份證
    正本交予甲○○，並申設遠東國際商業銀行（下稱遠東商銀
    ）帳號00000000000000號戶頭，以利薪資轉帳，之後，丁○○便未將身分證正本取回，另甲○○則在該公司前騎樓經營
    檳榔攤，兩人因此結識。
  (二)甲○○、庚○○、乙○○、戊○○、辛○○、壬○○、己○○基於共同犯意之聯絡，為以下行為：
    1.甲○○將丁○○之身分證、遠東商銀存摺及勞保卡交付予
      庚○○，庚○○影印上開文件後，於94年12月中旬，將丁○○身分證明及存摺文件影本交予房屋仲介戊○○核件，
      戊○○遂於4、5日後，在臺中縣豐原市○○路住商不動產
      門口，交給代書辛○○，辛○○於95年1月中旬得知溫昌
      壽所有，位於臺中縣豐原市○○○路○段223巷2之9號之
      不動產及坐落其上之土地（下稱系爭房地）欲出售，遂由
      其弟壬○○出名購買上開房地，雙方談好價格為新台幣（
      下同）200萬元。同年月5日18時許，辛○○、壬○○及戊○○在位於臺中縣豐原市○○路263號之「永將不動產有
      限公司」內，由壬○○與溫昌壽訂立買賣契約，並當場給
      付定金新台幣（下同）20萬元予溫昌壽，其餘款項則以系
      爭房地做為擔保向銀行申辦之貸款給付，而戊○○、辛○○及壬○○為順利將系爭房地過戶予丁○○，即由戊○○
      另冒用「丁○○」名義為買受人，壬○○冒用「溫昌壽」
      名義為出賣人簽訂買賣契約，委由不知情之刻印師刻製之
      「丁○○」及「溫昌壽」的印章用印在買賣契約書上。嗣
      後，辛○○為順利辦理貸款，便先以代書身分，冒用丁○○名義為買受人，辦理系爭房地之過戶手續，於95年1月
      20日以上開偽刻製之「丁○○」的印章用印在土地登記申
      請書、建築改良物買賣所有權移轉契約書等文件上，偽造
      丁○○名義之文書，持向臺中縣豐原地政事務所不知情之
      承辦公務員行使之，將系爭房地移轉所有權登記予丁○○
      ，使該承辦公務員將此不實事項登載在職務上所掌之土地
      、建物登記簿之公文書上，足以生損害於地政機關所有權
      管理之正確性及丁○○。
    2.己○○自91年3月6日起，擔任中國信託商業銀行（下稱中
      國信託）文心分行擔任行員，受理該分行徵信、授信及貸
      放本息收入等業務，屬為他人處理事務之人，根據銀行授
      信業務作業程序之規定，要求相關授信人員在審核客戶放
      款作業之際，對於貸款人身份之查核應審慎確實，以維中
      國信託之權益，竟與庚○○、乙○○、戊○○、辛○○、
      壬○○、甲○○共同基於意圖為自己不法利益之概括犯意
      ，由己○○負責辦理相關貸款程序，並與辛○○、庚○○
      、戊○○等人於95 年1月22日，在豐原市泡沫紅茶店辦理
      以系爭房地為抵押申辦貸款之對保手續，其等四人均明知
      丁○○並非申辦貸款之人，竟由庚○○提供丁○○之身分
      證影本且以「丁○○」名義，在中國信託一般貸款申請書
      暨客戶基本資料表、同意書、房貸產品申請書暨特別約定
      條款同意書、借據兩紙、切結書上偽造「丁○○」簽名並
      以於不詳時地委由不知情之刻印師刻製之「丁○○」的印
      章用印，而偽造丁○○名義之上開一般貸款合約書，以完
      成貸款暨對保程序，己○○便將上開貸款資料帶回中國信
      託，使中國信託之承辦人誤認係「丁○○」申請貸款；辛○○復以代書身分，蓋用上開偽刻之丁○○印章（犯罪事
      實欄二之印章）在土地登記申請書、建築改良物抵押權設
      定契約書等文件上，偽造丁○○名義之文書，持向臺中縣
      豐原地政事務所不知情之承辦公務員行使之，設定最高限
      額372萬元之抵押權登記予中國信託，使該承辦之公務員
      將此不實事項登載在職務上所掌之土地、建物登記簿之公
      文書上，使中國信託不知情之行員陷於錯誤，致同意貸款
      3,010,000元，並於95年2月24日分別放款2,000,000元及
      入1,010,000元於丁○○所有之中國信託帳號0000000000
      00帳戶，因該帳戶之存簿及提款卡均由丁○○保管，辛○○等人為得以順利提領貸款金額，便授權中國信託逕自無
      摺提領2,960,000元入溫昌壽臺灣銀行豐原分行帳號00000
      0000000帳戶，復以溢付1,160,000元為由，要求溫昌壽填
      寫提款條交由辛○○，將上開款項匯入壬○○合作金庫豐
      原分行帳號0000000000000帳戶，足以生損害於地政機關
      抵押權設定、中國信託客戶、貸款及存提款等資料管理之
      正確性及丁○○。
    (三)因辦理上開貸款手續期間，辛○○等人一直找不到丁○○
      出面配合，引起甲○○不悅，甲○○便於95年3月9日18時
      許，委請一名年籍姓名不詳之女子打電話予丁○○佯稱是
      東信電信客服人員，要求丁○○至臺中縣大里市○○路○
      段381號「東信通訊行」處理證件遭人冒用之問題，待丁○○至上開通訊行後，始發現甲○○與乙○○在通訊行門
      口，甲○○就搶走丁○○正在使用之手機，強行推丁○○
      進車號不詳之廂型車內，在車上，甲○○以「車上有電擊
      棒，你再跑！」等語，恫嚇丁○○，致丁○○不敢反抗，
      任由乙○○將其載至甲○○位於臺中縣大里市○○路231
      號住處，在該處，甲○○取下丁○○上開手機內之SIM卡
      ，向丁○○恫稱「你這樣跑，房子過戶給你，我要辦貸款
      都找不到人，你再跑沒關係，我都有辦法把你找出來，我
      也知道你家住哪裡，黑白兩道我都很熟，你父母不可能都
      不出門」等語，致丁○○心生畏懼，回以「不會再跑了！
      會配合」，甲○○及乙○○便載丁○○返回中興路通訊行
      ，由乙○○將丁○○停放在該處之機車，騎回丁○○位於
      大里市○○街住處，嗣後乙○○與甲○○載丁○○至各處
      吃飯、聊天後，就返回甲○○上開大里市居住處，甲○○
      復以「之前辦的人頭貸款案，先將人頭押到山上，關在狗
      籠只供三餐，等到貸款核撥下來，再將貸款人頭活埋」等
      語，威脅丁○○配合當人頭向銀行貸款，並交代乙○○要
      帶丁○○補辦遠東商銀存摺、提款卡、印章補發及印鑑證
      明。嗣後，乙○○便將丁○○載回乙○○位於南投縣草屯
      鎮○○路○段79號居所過夜。翌日8時許，乙○○帶丁○○到照相館照相，並至臺中縣大里戶政事務所辦理身份證
      補發，於中午時分，乙○○帶丁○○到臺中市○○路口「
      茗人泡沫紅茶店」，在該店內，乙○○與另一名不詳姓名
      年籍之男子談論辦理房屋貸款應準備之證件，該名男子離
      開後，乙○○便帶丁○○去刻印章，到臺中市○○路○段
      131號「遠東商銀」申請存摺、提款卡補發及變更印鑑，
      之後，又至國光路附近之通訊行以丁○○名義申辦號碼00
      00000000電話，作為甲○○聯絡丁○○之用，復至大里市
      戶政事務所，命丁○○辦理印鑑證明，丁○○辦畢後，將
      兩份印鑑證明、身份證件、遠東商銀存摺、提款卡均交付
      予乙○○，兩人即於當日15時許，返回甲○○位於大里市
      住處，丁○○稱要離開，甲○○擔心丁○○因此失去聯繫
      ，丁○○為取信甲○○，便偕甲○○同至其位於臺中市○○路「合建鳥業」之上班處，好讓甲○○得以隨時掌握丁○○行蹤。
    (四)嗣於95年3月14日，丁○○父母親收到丁○○辦理身份證
      遺失補發及申請印鑑證明之通知，質問丁○○，丁○○始
      將上情全盤說出，丁○○父母親至相關戶政及地政機關查
      詢，始發覺上情，並向中國信託表明丁○○未申辦貸款，
      中國信託行員便請丁○○及丁○○之父母親於同年月17日
      至中國信託文心分行與承辦之代書及受理之行員對質，孰
      料，待丁○○與其父丙○○、其母林鳳珠於該日9時55分
      許到達中國信託文心分行門口時，甲○○、乙○○及庚○○即基於使人行無義務之事之犯意聯絡，共同上前，欲強
      拉丙○○上車談判，丙○○反抗，適有銀行行員走出關切
      ，甲○○與乙○○見狀，隨即放開丙○○後駕車離開現場
      。
三、處罰條文：
    刑法第2條第1項前段、第216條、第210條、第214條、第219
    條，第339條第1項、第342條第1項、第305條、第304條第1
    項、第2項、第342條第1項、第2項、第74條第1項第1款、第
    2項第4款、修正前刑法第28條、第56條、第55條、第41條第
    1 項前段，修正前罰鍰提高標準條例第2條，現行法規所定
    貨幣單位折算新臺幣條例第2條，中華民國96年罪犯減刑條
    例第2條第1項第3款、第7條、第9條。
四、附記事項：
    被告等人犯罪時間均係於96年4月26日以前，合於中華民國
    96年罪犯減刑條例所定減刑要件，應依該條例第2條第1項第
    3款規定，減其刑期2分之1，並就被告戊○○、辛○○、壬○○、己○○部分依同條例第9條之規定，併諭知易科罰金
    之折算標準。
五、協商判決除有刑事訴訟法第454條之4第1項第1款於本訊問程
    序終結前，被告撤銷協商合意或檢察官撤回協商聲請者；第
    2款被告協商之意思非出於自由意志者；第4款被告所犯之罪
    非第455條之2第1項所定得以協商判決者；第6款被告有其他
    較重之裁判上一罪之犯罪事實者；第7款法院認應諭知免刑
    或免訴、不受理者情形之一，及違反同條第2項「法院應於
    協商合意範圍內為判決；法院為協商判決所科之刑，以宣告
    緩刑或二年以下有期徒刑、拘役或罰金為限」之規定者外，
    不得上訴。
六、如有上開可得上訴情形，得自收受宣示判決筆錄送達之日起
    10 日內，向本院提出上訴書狀，上訴於第二審法院。
中    華    民    國    97    年    12    月    22    日
                  刑事第四庭    法  官  洪挺梧
                                書記官  劉雅玲
以上正本證明與原本無異。
上訴書如未敘述理由，應於上訴期間屆滿後20日內補提理由書於
本院。
                                書記官  劉雅玲
中    華    民    國    97    年    12    月    22    日
附表：
┌──┬──────────┬──────────────┬──┐
│編號│文件名稱            │偽造之署名、印文            │備註│
├──┼──────────┼──────────────┼──┤
│1   │不動產買賣契約書    │「丁○○」之署名2枚、印文6枚│    │
│    │                    │「溫昌壽」之署名3枚、印文7枚│    │
├──┼──────────┼──────────────┼──┤
│2   │臺中縣豐原地政事務所│「丁○○」之印文10枚        │    │
│    │95年2月21日收件豐地 │                            │    │
│    │字第33140號土地登記 │                            │    │
│    │申請書              │                            │    │
├──┼──────────┼──────────────┼──┤
│3   │臺中縣豐原地政事務所│「丁○○」之印文7枚         │    │
│    │95年2月21日收件豐地 │                            │    │
│    │字第33150號土地登記 │                            │    │
│    │申請書              │                            │    │
├──┼──────────┼──────────────┼──┤
│4   │一般貸款申請書暨客戶│「丁○○」之印文1枚、署名1枚│    │
│    │基本資料表          │                            │    │
├──┼──────────┼──────────────┼──┤
│5   │同意書              │「丁○○」之印文5枚、署名2枚│    │
├──┼──────────┼──────────────┼──┤
│6   │房貸產品申請書暨特別│「丁○○」之印文1枚、署名1枚│    │
│    │約定條款同意書      │                            │    │
├──┼──────────┼──────────────┼──┤
│7   │切結書              │「丁○○」之印文2枚、署名2枚│    │
├──┼──────────┼──────────────┼──┤
│8   │新臺幣200萬元之借據 │「丁○○」之印文3枚、署名1枚│    │
├──┼──────────┼──────────────┼──┤
│9   │新臺幣101萬元之借據 │「丁○○」之印文3枚、署名1枚│    │
├──┼──────────┼──────────────┼──┤
│10  │建築改良物抵押權設定│「丁○○」之印文2枚、署名1枚│    │
│    │契約書              │                            │    │
└──┴──────────┴──────────────┴──┘


司法院資訊處製作；財團法人民間司法改革基金會備份。
